臺灣臺北地方法院刑事裁定　
111年度單禁沒字第407號
聲  請  人  臺灣臺北地方檢察署檢察官
被      告  陳建維


上列聲請人因被告違反毒品危害防制條例案件（110年度毒偵字
第1324號、110年度毒偵字第2866號），聲請單獨宣告沒收違禁
物（111年度聲沒字第270號），本院裁定如下：
    主  文
扣案內含第二級毒品甲基安非他命之白色透明晶體參袋（合計驗
餘淨重七點八二公克）、白色或透明晶體壹袋（驗餘淨重零點零
零八六公克），均沒收銷燬之。
    理  由
一、聲請意旨略以：被告陳建維前因違反毒品危害防制條例案件
    ，經臺灣臺北地方檢察署（下稱臺北地檢署）檢察官以110
    年度毒偵字第1324號為不起訴處分確定。惟扣案之甲基安非
    他命4袋（其中3袋總淨重7.82公克，1袋驗餘重0.0086公克
    ），經送鑑定後，均檢出第二級毒品甲基安非他命成分，爰
    依刑法第40條第2項、第38條第1項及毒品危害防制條例第18
    條第1項前段規定，聲請宣告沒收銷燬等語。
二、按違禁物或專科沒收之物得單獨宣告沒收，刑法第40條第2
    項定有明文。次按查獲之第一級、第二級毒品及專供製造或
    施用第一級、第二級毒品之器具，不問屬於犯罪行為人與否
    ，均沒收銷燬之，毒品危害防制條例第18條第1項前段亦有
    明定。又甲基安非他命係毒品危害防制條例第2 條第2 項第
    2 款所規定之第二級毒品，依同條例第ll條第2 項規定不得
    持有，屬違禁物，自應依毒品危害防制條例第18條第l 項前
    段規定，沒收銷燬之。
三、經查：
  ㈠被告因於民國109年6月15日上午7時許施用第二級毒品甲基安
    非他命之犯行（原案列臺北地檢署109年度毒偵字第2080號
    ，下稱甲案），經本院以110年度毒聲字第409號裁定送勒戒
    處所觀察、勒戒，嗣被告因無繼續施用毒品傾向於110年11
    月8日釋放出所後，臺北地檢署檢察官於110年11月11日以11
    0年度毒偵字第1324號為不起訴處分確定等情，有前開不起
    訴處分書、臺灣高等法院被告前案紀錄表在卷可憑。被告另
    曾於109年2月7日晚間7至8時許施用第施用第二級毒品甲基
    安非他命，經臺灣新北地方檢察署（下稱新北地檢署）另案
    偵辦（案列新北地檢署109年度毒偵字第1342號、110年度毒
    偵字第3572號，下稱乙案），新北地檢署並因上開觀察勒戒
    已在執行，呈請臺灣高等檢察署檢察長將乙案令轉臺北地檢
    署偵辦，嗣臺北地檢署檢察官即以併入上開觀察勒戒程序為
    由，簽結該案等情（案列臺北地檢署110年度毒偵字第2866
    號），亦有臺灣高等檢察署110年8月18日函文、臺北地檢署
    檢察官110年9月6日簽呈在卷可佐。
  ㈡甲案所扣案之白色透明晶體3袋（合計驗餘淨重7.82公克），
    經送臺北市政府警察局進行鑑定後，檢出第二級毒品甲基安
    非他命之成分，有臺北市政府警察局信義分局搜索扣押筆錄
    、扣押物品目錄表、臺北市政府警察局109年北市鑑毒字第1
    93號鑑定書可參（見臺北地檢署109毒偵2080卷第37至41、1
    29頁第159頁）。乙案所扣案之白色或透明晶體1袋（驗於淨
    重0.0086公克），經送臺北榮民總醫院進行鑑定後，亦檢出
    第二級毒品甲基安非他命之成分，有新北市政府警察局新莊
    分局搜索扣押筆錄、扣押物品目錄表、臺北榮民總醫院109
    年3月25日北榮毒鑑字第C0000000號毒品成分鑑定書可參（
    見新北地檢署109毒偵1342卷第23至28、75-1頁），足認均
    屬違禁物，是聲請人依刑法第40條第2項及毒品危害防制條
    例第18條第1項前段規定，聲請單獨宣告沒收銷燬該殘渣袋
    ，即無不合，應予准許。至送鑑驗耗損之毒品，因已滅失，
    自無庸宣告沒收銷燬，併此敘明。
四、依刑事訴訟法第455條之36第2項，毒品危害防制條例第18條
    第1項前段，刑法第11條、第40條第2項，裁定如主文。
中　　華　　民　　國　　111 　年　　5 　　月　　11　　日
　　　　　　　　　刑事第十庭    法　官　林柔孜
上正本證明與原本無異。
如不服本裁定，應於裁定送達後5日內向本院提出抗告狀。因疫
情而遲誤不變期間，得向法院聲請回復原狀。
                                書記官  林柏瑄
中　　華　　民　　國　　111 　年　　5 　　月　　13　　日
毒品危害防制條例第18條
查獲之第一級、第二級毒品及專供製造或施用第一級、第二級毒
品之器具，不問屬於犯罪行為人與否，均沒收銷燬之；查獲之第
三級、第四級毒品及製造或施用第三級、第四級毒品之器具，無
正當理由而擅自持有者，均沒入銷燬之。但合於醫藥、研究或訓
練之用者，得不予銷燬。
查獲易生危險、有喪失毀損之虞、不便保管或保管需費過鉅之毒
品，經取樣後於判決確定前得銷燬之；其取樣之數量、方式、程
序及其他相關事項之辦法，由法務部定之。
毒品檢驗機構檢驗出含有新興毒品或成分而有製成標準品之需者
，得由衛生福利部或其他政府機關依法設置之檢驗機關（構）領
用部分檢體，製成標準品使用或供其他檢驗機構使用。
第1項但書與前項合於醫藥、研究或訓練用毒品或器具、檢驗機
關（構）領用檢體之要件、程序、管理及其他相關事項之辦法，
由法務部會同衛生福利部定之。
中華民國刑法第11條
本法總則於其他法律有刑罰、保安處分或沒收之規定者，亦適用
之。但其他法律有特別規定者，不在此限。
中華民國刑法第40條
沒收，除有特別規定者外，於裁判時併宣告之。
違禁物或專科沒收之物得單獨宣告沒收。
第38條第2項、第3項之物、第38條之1第1項、第2項之犯罪所得
，因事實上或法律上原因未能追訴犯罪行為人之犯罪或判決有罪
者，得單獨宣告沒收。